【裁判字號】    90,交上易,282
【裁判日期】    901031
【裁判案由】    過失傷害
【裁判全文】
臺灣高等法院刑事判決                            九十年度交上易字第二八二號
    上  訴  人  臺灣宜蘭地方法院檢察署檢察官
    上  訴  人  己○○
    即  被  告
    選任辯護人  柯士斌律師
                黃豪志律師
    被      告  庚○○
    選任辯護人  吳振東律師
右上訴人因被告過失傷害案件，不服臺灣宜蘭地方法院八十九年度交易字第四八號，
中華民國九十年六月十五日第一審判決（起訴案號：臺灣宜蘭地方法院檢察署八十八
年度偵字第三八五七號）提起上訴，本院判決如左：
    主  文
上訴駁回。
己○○緩刑貳年。
    事  實
一、己○○於民國（下同）八十八年九月三十日晚間，騎乘車號ＲＢＪ─６８７號輕
    機車，沿宜蘭縣礁溪鄉○○路由頭城往礁溪方向行駛，同日晚上十時三十分許，
    途經宜蘭縣礁溪鄉○○路十二之三號對面即白石腳橋前慢車道時，天候雨，夜間
    無照明，路面濕潤無缺陷，視距不良，己○○本應注意駕駛人因雨霧致視線不清
    時，應減速慢行，作隨時停車之準備；且汽車行駛時，駕駛人應注意車前狀況，
    並隨時採取必要之安全措施之規定，且依當時情形，並無不能注意之情事，竟疏
    未注意，致撞及當時正由礁溪往頭城方向行走於該處慢車道上，未盡量靠邊行走
    之路人乙○○，造成乙○○兩膝擦傷瘀腫，頭部受傷併右側硬腦膜下急性出血、
    水腦症，迄今仍因頭部受傷後，全身癱瘓，神智呆滯無法言語，完全臥床，無法
    行動，餵食須靠鼻胃管，大小便無法自理，須專人照顧日常生活起居，而受有上
    開重大難治之傷害。己○○於車禍發生後，即託人電話向警報案，報明肇事人姓
    名、地點，請警方前往處理而自首並接受裁判。
二、案經己○○向警方自首而受裁判暨被害人乙○○之子甲○○訴由宜蘭縣警察局礁
    溪分局報請臺灣宜蘭地方法院檢察署檢察官偵查起訴。
    理  由
壹、上訴人即被告己○○部分：
一、訊據上訴人即被告己○○對於前揭時、地駕駛車號ＲＢＪ─６８７號輕機車，行
    經視線不良路段，疏未減速慢行及注意車前狀況，致撞及當時與其反向行走於該
    處慢車道上之路人乙○○而肇事之事實固供認不諱，惟否認有何過失致被害人乙○○受重傷之犯行，辯稱略以：「當時乙○○有喝酒，走路不是很穩，本來是朝
    其方向走在快慢車道交接邊線上，後來突然閃到慢車道上，煞車不及而稍微擦撞
    他，機車前葉板是撞倒他身體左側下半身，然後機車往右側慢車道傾斜滑倒，並
    沒有摔得很厲害，完全未受傷，機車可能因為老舊，所以破損才會那麼嚴重，起
    身後上前扶乙○○，打算要問乙○○怎麼樣，當時乙○○傷勢不嚴重，半蹲在乙○○背後，用右手從乙○○右胳肢窩下方穿越環抱把他扶坐起來，他雙腳伸平未
    彎曲，不到二分鐘後，被告庚○○就騎機車過來，先壓到乙○○的腳，再撞到乙○○，撞到何處不清楚，當時正低頭在看乙○○，身體右半邊被乙○○擋到，乙○○的頭部是靠在其右肩部位，然後庚○○又撞到其左胸，造成左胸肋骨斷掉，
    也有撞到臉，安全帽向下壓所以鼻樑有受傷，因此受左胸、頭部挫傷、左第五、
    六、七肋骨骨折、鼻樑、左小腿裂傷等傷害，在旁邊過了一、二分鐘才清醒，當
    時有流血，昏昏的，不清楚被撞時有何人在場，後來就被救護車送走了，乙○○
    是因為又被庚○○撞到傷勢才會那麼嚴重，庚○○滑倒時尚無警察到場，後有輛
    警車經過，但是在二次車禍均發生後才開車經過，且沒有打開勤務燈，警員亦未
    下車，車禍後現場機車有被移動過，但不知是何人移動的，證人丙○○與被告庚○○是好友，其陳述有所偏袒，另證人辛○○在庚○○發生車禍後，才打電話叫
    朋友來的」云云，並提出診斷證明書一件為佐。
二、經查：
(一)、被害人乙○○於前揭時、地因行走間遭機車撞擊，除受有兩膝擦傷之傷害外，頭
    部受傷併右側硬腦膜下急性出血、水腦症，迄今仍因頭部受傷後，全身癱瘓，神
    智呆滯無法言語，完全臥床，無法行動，餵食須靠鼻胃管，大小便無法自理，須
    專人照顧日常生活起居，而受有上開重大難治之傷害之事實，業據告訴人即被害
    人乙○○之子甲○○於警訊、偵查及原審審理時指述綦詳，並有財團法人羅許基
    金會羅東博愛醫院八十九年十二月二十九日（八九）羅博醫字第一二０一四七號
    函送之急診病歷一件、同院診斷證明書及驗傷診斷書共四紙附卷可按。
(二)、被告己○○對於前揭時、地駕駛車號ＲＢＪ─６８７號輕機車，行經視線不良路
    段，疏未減速慢行及注意車前狀況，致撞及當時與其反向行走於該處慢車道上之
    被害人乙○○，造成被害人乙○○受撞倒地而肇事之事實，業據被告己○○於警
    訊、偵查及原審與本院審理時供認不諱，足認被告己○○當日確有駕車撞擊被害
    人乙○○屬實。
(三)、雖被告己○○辯稱當時乙○○被伊撞到時傷勢並不嚴重，是後來在扶乙○○時，
    乙○○和其先後遭被告庚○○所騎機車撞到，乙○○才會受有前開重大難治之傷
    害云云。惟訊據被告庚○○堅決否認前開時、地騎乘機車行經上開肇事地點，於
    被告己○○扶持被害人乙○○之際有撞及其二人，辯稱略以：「當天晚上騎機車
    由台北往宜蘭方向行駛，在礁溪鄉○○路段發現前方有交通事故，立刻踩煞車閃
    躲，有壓到被害人乙○○之雨鞋，但沒有壓到他的腳，因為那雙雨鞋是掉在快車
    道上，機車是往快車道方向滑倒，機車左側擦到地面，並沒有撞到被害人乙○○
    ，也沒有撞到被告己○○，當時被告己○○即過來叫不要動，然後回過頭就移動
    他的機車，當時有輛巡邏車在旁邊，警察有下車叫被告己○○不要動，但他還是
    移動，後來救護人員到現場時問該雙雨鞋是何人所有，才和朋友幫乙○○把那雙
    鞋穿上，處理交通事故之警員事後來才到的，當時現場已被移動過，警員繪製之
    現場圖是根據移動後的位置來畫的」等語，而共同被告庚○○前開供詞，經核與
    證人辛○○、戊○○、丙○○等人下述分別證述情節均大致相符。
(四)、證人辛○○證述稱：「當天被庚○○載，經過現場前庚○○有煞車然後滑倒，人
    車倒在快車道上，之後有幫庚○○把車子移到慢車道上，而己○○之機車原本離
    乙○○只有一小步距離，後來被移動距離二、三步，因為背對著，不知道是何人
    移動的，事發時現場除其以外尚有乙○○、己○○、庚○○、戊○○及丙○○等
    共六人在場，後來戊○○和丙○○有離開要去打公用電話，看到有部警車來，便
    打行動電話叫他們不用去了」、「我在事發現場，我被庚○○載，他滑下去我就
    站著，我沒有跌倒，我們沒有撞到人」（本院卷第六六頁）等語。證人戊○○證
    述稱：「當天騎車載著丙○○經過，看到有車禍就停車，停車後看到有個人即己○○站著，後來己○○蹲下來，搖動躺在地上的人即乙○○，乙○○頭部靠近路
    邊，身體與馬路垂直，當時己○○臉朝向乙○○頭部，蹲在乙○○臀部位置，用
    手扶著乙○○，乙○○被搖時並沒有動靜，己○○身體看起來好好的，但是胸部
    有一、二滴血，因為他穿白襯衫所以很明顯，後來庚○○經過時滑倒，繞過傷者
    往快車道滑倒，從其站的角度看應該沒有撞到乙○○或己○○，他可能是因為煞
    車太快而滑倒，丙○○當時是站在伊右後方」等語。證人丙○○證述稱：「當天
    從頭城回來，行經白石腳時發現前方有障礙物，就減速靠近停車想要幫忙，停在
    靠近橋的地方，看到一位老人家即乙○○身穿黃色雨鞋、白髮受傷倒地，雙腳朝
    向道路中央，整個人仰著，另外有一名男子即被告己○○本來站著，後來跨在乙○○之腳部位置，蹲下來用手搖動躺在地上之乙○○，己○○臉部朝向路邊方向
    ，當時乙○○並無動靜，己○○臉上有傷，過了一、二分鐘庚○○從後方騎車經
    過滑倒，人車倒在快車道上，無法肯定庚○○有無撞倒人，從其角度看過去庚○○應該沒有撞到乙○○，應該是撞到己○○下半身腳部，但是因為其前方有個人
    擋住，所以無法肯定庚○○究竟有無撞到己○○」等語綦詳。
(五)、前開證人所述過程，亦核與證人即當日乘車行經該處之警員鍾明宏、丁○○證述
    目睹事發過程一致，證人鍾明宏證述稱：「當天開車經過該路段，看到有個人扶
    著老先生，就停下來看，該名老先生以前有看過，是個遊民，所以有印象，當時
    那個人跨在老人身上去扶，一隻手握住自己另一隻手，好像受傷的樣子，另有兩
    個學生站在那個受傷的人前面，有叫他不要移動，但他還是有移動，老先生本來
    是跟馬路垂直，那個人移動後就變成跟馬路平行，後來又有兩個學生騎機車經過
    滑倒，並沒有撞到受傷的人也沒有撞到老先生，後來有打電話到勤務中心，中心
    說已經有人報案，然後便離開」等語。證人丁○○證述稱：「當天和鍾明宏開車
    經過該處，看到有名老人躺在路邊，另外還有一個人站在旁邊，當時尚無警察到
    現場，所以便停車，後來又有輛機車從後方騎過來滑倒，但沒有撞到原來的事故
    現場，也沒有撞到原來在現場的人，鍾明宏有拿大哥大報案」、「我們是一起目
    擊的證人，事故已經發生，我們看到一個人躺在那裡，一個人站在那裡，我看到
    庚○○也有滑倒，他在我們的後面滑倒，我可以確定他沒有撞到」（本院卷第六
    五頁）等語翔實。而證人鍾明宏、丁○○與被告己○○、庚○○均非舊識亦無親
    誼或利害關係，且均為擔任公職之警察人員，應不至於故意撰詞偏袒被告庚○○
    。
(六)、參以依卷附被告己○○、庚○○事故發生二人所騎機車毀損情形之照片所示，被
    告己○○之機車擋風板及前葉板均破損，顯見當時該機車受到非輕之撞擊。反之
    ，被告庚○○所騎之機車，僅有左側車身有擦刮痕多處，其餘車體並無任何毀損
    ，則依被告己○○及被害人所受傷勢而言，被告庚○○當時如有撞及其二人，該
    力量應屬非輕，則其後再行摔滑倒在地面，其車體應該不至於完全無任何毀損。
    況由被告庚○○當時之行進方向及所騎機車車體之擦刮痕均集中左側判斷，堪信
    當時被告庚○○從礁溪往頭城方向行駛嗣煞車倒地時，確係往左側偏行朝快車道
    滑倒，而被告己○○一再陳稱當時遭被告己○○追撞時，正蹲在乙○○背後，用
    右手從乙○○右胳肢窩下方穿越環抱把他扶坐起來，乙○○雙腳伸平未彎曲，不
    到二分鐘後，被告庚○○就騎機車過來，先壓到乙○○的腳，再撞到乙○○，乙○○的頭部是靠其右肩部位，然後庚○○又撞到其左胸云云，顯係指稱被告庚○○從渠二人之正面衝撞而來，則依經驗法則判斷，被告己○○身體當時恰與被告
    庚○○所騎機車互對，被告庚○○之機車見到障礙物時係往其個人左側（即被告
    己○○之右側）偏行，如期間有發生擦撞情事，被告庚○○亦應是撞到被告己○○之「右側身體」部位為是，為何依被告己○○所提出診斷證明書之記載，其傷
    勢乃為左胸、頭部挫傷、左第五、六、七肋骨骨折、鼻樑、左小腿裂傷，均集中
    在反向之「左側身體」部位。
(七)、又依被告己○○所述當時被害人乙○○乃在其前方為其阻擋物，如其左側身體遭
    被告庚○○撞及，右側身體因遭被害人乙○○身體阻擋，則被害人乙○○身體或
    多或少均有遭受撞及，而有骨折、挫淤傷等因撞擊所致之傷害，不可能身體軀幹
    部位毫無任何傷勢，然其當時實際上之受傷部位卻僅受有「兩膝擦傷，頭部受傷
    併右側硬腦膜下急性出血」，亦與常情有悖。被告己○○復稱被害人乙○○遭被
    告庚○○正面追撞時雙腳伸平並無彎曲於地面，被告庚○○先壓到被害人乙○○
    的腳，再撞到被害人，則被害人雙腿膝部既無弓起，焉會呈現「兩膝擦傷」，而
    足部卻未見任何傷勢，是被告己○○所述過程，顯與前開證據不符，而難採信。
(八)、此外，復有道路交通事故調查報告表、現場及機車照片二十一幀在卷可佐，堪信
    被害人乙○○確係因遭受被告己○○所撞擊而受有前述重大難治之傷害。又駕駛
    人因雨霧致視線不清時，應減速慢行，作隨時停車之準備；且汽車行駛時，駕駛
    人應注意車前狀況，並隨時採取必要之安全措施之規定，道路交通安全規則第九
    十三條第一項第四款、九十四條第三項分別定有明文。是被告己○○於天候雨，
    夜間無照明，路面濕潤，視距不良之狀況下駕駛車輛，自應注意上開安全規定，
    且並無不能注意之情事，竟疏於注意，未減速慢行，復未注意車前狀況，致發生
    本件車禍，造成被害人乙○○受有兩膝擦傷之傷害外，頭部受傷併右側硬腦膜下
    急性出血、水腦症，迄今仍因頭部受傷後，全身癱瘓，神智呆滯無法言語，完全
    臥床，無法行動，餵食須靠鼻胃管，大小便無法自理，須專人照顧日常生活起居
    ，而受有上開重大難治之傷害，被告顯有過失甚明，且其前開過失行為，與被害
    人之重傷害結果間，確具有相當因果關係。參酌本件車禍經送臺灣省基宜車輛事
    故鑑定委員會鑑定結果，亦同此認定，有臺灣省基宜車輛事故鑑定委員會基宜鑑
    字第八九００００八號鑑定意見書一件在卷可憑。
(九)、綜上，本件事證明確，被告所辯應屬推諉而不足採，其犯行堪予認定，應依法論
    科。
三、核被告己○○所為，應犯刑法第二百八十四條第一項後段之過失致重傷罪。公訴
    人於起訴事實欄業載明被害人乙○○係受有重傷害，證據並所犯法條誤載為同條
    項前段之過失傷害罪，尚有未洽，附此敘明。被告於車禍發生後，即託人電話向
    警報案，報明肇事人姓名、地點，請警方前往處理而自首並接受裁判，有宜蘭縣
    警察局礁溪分局函送之自首調查表一件在卷可按，被告對未發覺之犯罪自首而受
    裁判，應依刑法第六十二條減輕其刑。
四、原審認被告罪證明確，並適用刑法第二百八十四條第一項後段、第六十二條、第
    二條第一項前段、第四十一條第一項，罰金罰鍰提高標準條例第一條前段、第二
    條之規定，審酌被告於雨夜無照明，視線不佳之狀況下騎乘機車，本應提高注意
    力，減速慢行，作隨時停車之準備，竟未減速慢行，復未注意車前狀況，致肇事
    ，造成被害人乙○○因頭部受傷併右側硬腦膜下急性出血、水腦症，迄今仍因頭
    部受傷後，全身癱瘓，神智呆滯無法言語，完全臥床，無法行動，餵食須靠鼻胃
    管，大小便無法自理，須專人照顧日常生活起居，過失程度及所生危害均屬非輕
    ，肇事後猶一再推諉，企圖將責任轉嫁予他人，未能賠償被害人所受損害，亦未
    與告訴人達成調解，犯後態度不佳等一切情狀，量處有期徒刑陸月。又被告犯罪
    後，刑法第四十一條之規定，業於九十年一月十日修正，其第一項規定犯最重本
    刑為五年以下有期徒刑以下之罪，而受六個月以下有期徒刑或拘役之宣告，因身
    體、教育、職業、家庭之關係或其他正當事由，執行顯有困難者得易科罰金，並
    自同年一月十二日生效，比較新、舊法之結果，以修正後之規定有利於被告，爰
    依刑法第二條第一項前段規定，適用修正後之規定並諭知易科罰金之折算標準。
    經核原判決認事用法並無不合，量刑之諭知亦屬妥適，上訴人即被告上訴意旨仍
    執前詞否認犯罪指摘原判決不當，另檢察循告訴人之請以量刑過輕等詞提起上訴
    ，均為無理由，應予駁回。查被告前未曾受有期徒刑以上刑之宣告，此有臺灣高
    等法院檢察署刑案紀錄簡覆表在卷可查，其因一時失慎致有上開犯行，經此刑之
    宣告後當知所惕勉自勵信無再犯之虞，且其業與告訴人和解（本院卷第一二二頁
    調解書），足認本件之宣告刑以暫不執行為適當，爰併予宣告緩刑貳年，以鼓勵
    向上，並期自新。
貳、被告庚○○部分：
一、公訴意旨另以：被告己○○於前開時、地騎車撞及被害人乙○○肇事後，正當己○○上前探視乙○○之狀況時，被告庚○○騎乘車號ＢＢＦ─７７０號機車沿該
    路段由頭城往礁溪方向行至事故地點時，亦應注意車前狀況，隨時採取必要之安
    全措施，而依當時情形，又無不能注意之情事，竟疏於注意，撞及當時蹲於路上
    扶抱乙○○之己○○，致己○○受有左胸、左第五、六、七肋骨骨折等傷害。因
    認被告庚○○涉犯刑法第二百八十四條第一項前段之過失傷害罪。
二、按犯罪事實，應依證據認定之，無證據不得推定其犯罪事實；又不能證明被告犯
    罪者，應諭知無罪之判決，刑事訴訟法第一百五十四條、第三百零一條第一項分
    別定有明文。次按刑事訴訟法上所謂認定犯罪事實之證據，係指足以認定被告確
    有犯罪行為之積極證據而言，該項證據自須適合於被告犯罪事實之認定，始得採
    為斷罪資料。如未能發現相當證據，或證據不足以證明，自不能以推測或擬制之
    方法，以為裁判之基礎。又刑事訴訟上證明之資料，無論其為直接或間接證據，
    均須達於通常一般之人均不致有所懷疑，而得確信其為真實之程度，始得據為有
    罪之認定，若其關於被告是否犯罪之證明未能達此程度，而有合理性懷疑之存在
    ，致使無從形成有罪之確信，根據「罪證有疑，利於被告」之證據法則，即不得
    遽為不利被告之認定，此分別有最高法院二十九年上字第三一○五號、四十年臺
    上字第八六號、七十六年臺上字第四九八六號判例可資參照。刑法上之過失犯，
    必須危害之發生，與行為人之欠缺注意，具有因果聯絡關係，始能成立。至行為
    人之過失，與被害人自己之過失，併合而為危害發生之原因時，雖不能阻卻其犯
    罪責任，但僅被害人之過失為發生危害之獨立原因者，則行為人縱有過失，與該
    項危害發生之因果關係，已失其聯絡，自難令負刑法上過失之責（最高法院二十
    三年度上字第五二二三號判例）。過失責任之有無，應以行為人之懈怠或疏虞與
    結果之發生，有無相當因果關係為斷，所謂相當因果關係，即以所生之結果觀察
    ，認為確因某項因素而惹起，又從因素觀察，認為足以發生此項結果，始克當之
    （最高法院五十八年度台上字第四０四號判例）。刑法上之過失，其過失行為與
    結果間，在客觀上有相當因果關係始得成立。所謂相當因果關係，係指依經驗法
    則，綜合行為當時所存在之一切事實，為客觀之事後審查，認為在一般情形下，
    有此環境、有此行為之同一條件，均可發生同一之結果者，則該條件即為發生結
    果之相當條件，行為與結果即有相當之因果關係。反之，若在一般情形下，有此
    同一條件存在，而依客觀之審查，認為不必皆發生此結果者，則該條件與結果不
    相當，不過為偶然之事實而已，其行為與結果間即無相當因果關係（最高法院七
    十六年台上字第一九二號判例）。
三、查本件公訴人認被告庚○○涉犯前開罪嫌，無非係以被告兼告訴人己○○之指訴
    、證人丙○○於警訊中之證述及被告兼告訴人己○○所提出之診斷證明書一紙為
    據。訊據被告庚○○堅決否認前開時、地騎乘機車行經上開肇事地點，於被告己○○扶持被害人乙○○之際有撞及己○○，辯稱略以：「當天晚上伊騎機車由台
    北往宜蘭方向行駛，在礁溪鄉○○路段發現前方有交通事故，伊立刻踩煞車閃躲
    ，有壓到被害人乙○○之雨鞋，但沒有壓到他的腳，因為那雙雨鞋是掉在快車道
    上，伊機車是往快車道方向滑倒，機車左側擦到地面，並有沒有撞到被害人乙○○，也沒有撞到被告己○○，當時被告己○○即過來叫伊不要動，然後回過頭就
    移動他的機車，當時有輛巡邏車在旁邊，警察有下車叫被告己○○不要動，但他
    還是移動，後來救護人員到現場時問該雙雨鞋是何人所有，伊和朋友才幫乙○○
    把那雙鞋穿上，處理交通事故之警員事後來才到的，當時現場已被移動過，警員
    繪製之現場圖是根據移動後的位置來畫的」等語。
四、經查：
(一)、被告庚○○前開辯詞，經核與證人辛○○、戊○○、鍾明宏、丁○○等人證述當
    日在場目睹被告庚○○人車煞車滑倒時，並未看到被告庚○○有撞及任何人等情
    均屬相符，已詳如前述。而證人丙○○於警訊及原審調查程序中雖證稱：「當天
    從頭城回來，行經白石腳時發現前方有障礙物，就減速靠近停車想要幫忙，停在
    靠近橋的地方，看到一位老人家即乙○○身穿黃色雨鞋、白髮受傷倒地，雙腳朝
    向道路中央，整個人仰著，另外有一名男子即被告己○○本來站著，後來跨在乙○○之腳部位置，蹲下來用手搖動躺在地上之乙○○，己○○臉部朝向路邊方向
    ，當時乙○○並無動靜，己○○臉上有傷，過了一、二分鐘庚○○從後方騎車經
    過滑倒，人車倒在快車道上，從其角度看過去庚○○應該沒有撞到乙○○，應該
    是撞到己○○右側下半身腳的部位」等語綦詳，惟其於偵查及原審調查程序中亦
    證稱因為其前方有個人（即證人戊○○）擋住，所以無法肯定庚○○究竟有無撞
    到己○○等語在卷，核與證人戊○○證述稱當時丙○○當時是站在伊右後方之情
    相符。參以依卷附被告己○○、庚○○事故發生二人所騎機車毀損情形之照片所
    示，被告己○○之機車擋風板及前葉板均破損，顯見當時該機車受到非輕之撞擊
    。反之，被告庚○○所騎之機車，僅有左側車身有擦刮痕多處，其餘車體並無任
    何毀損，則依被告己○○及被害人所受傷勢而言，被告庚○○當時如有撞及其二
    人，該力量應屬非輕，則其後再行滑倒在地面，其車體應該不至於完全無任何毀
    損。
(二)、況由被告庚○○當時之行進方向及所騎機車車體之擦刮痕均集中左側判斷，堪信
    當時被告庚○○從礁溪往頭城方向行駛嗣煞車倒地時，確係往左側偏行朝快車道
    滑倒，而被告己○○一再陳稱當時遭被告己○○追撞時，伊正蹲在乙○○背後，
    用右手從乙○○右胳肢窩下方穿越環抱把他扶坐起來，乙○○雙腳伸平未彎曲，
    不到二分鐘後，被告庚○○就騎機車過來，先壓到乙○○的腳，再撞到乙○○，
    乙○○的頭部是靠在伊右肩部位，然後庚○○又撞到伊左胸云云，顯係指稱被告
    庚○○從渠二人之正面衝撞而來，則依經驗法則判斷，被告己○○身體當時恰與
    被告庚○○所騎機車互對，被告庚○○之機車見到障礙物時係往其個人左側（即
    被告己○○之右側）偏行，如其間有發生擦撞情事，被告庚○○亦應是撞到被告
    己○○之「右側身體」部位為是，為何依被告己○○所提出診斷證明書之記載，
    其傷勢乃為左胸、頭部挫傷、左第五、六、七肋骨骨折、鼻樑、左小腿裂傷，均
    集中在反向之「左側身體」部位，且核與前開證人丙○○證稱看到被告庚○○自
    頭城往礁溪方向行駛時，經過上開事故地點有撞及被告庚○○下半身（依其所述
    方向，被告己○○及被害人乙○○當時所處位置，亦應是撞及被告己○○之「右
    側」下半身）亦有所不符。
(三)、此外，依被告己○○所述當時被害人乙○○乃在其前方為其阻擋物，如其左側身
    體遭被告庚○○撞及，右側身體因遭被害人乙○○身體阻擋，則被害人乙○○身
    體或多或少均有遭受撞及，而有骨折、挫淤傷等傷害，不可能該身體軀幹部位毫
    髮無傷，然其當時實際上卻僅受有「兩膝擦傷，頭部受傷併右側硬腦膜下急性出
    血」等傷害，且被告己○○復稱被害人乙○○遭被告庚○○正面追撞時雙腳伸平
    並無彎曲於地面，被告庚○○先壓到被害人乙○○的腳，再撞到被害人，則被害
    人焉會係呈現「兩膝擦傷」？是被告己○○所述過程，顯與前開證據不符，難資
    採信。此外，復有道路交通事故調查報告表、現場及機車照片二十一幀在卷可佐
    。從而，綜上各情，應認被告庚○○辯稱當時僅有壓到被害人乙○○之雨鞋（無
    論當時是否穿於被害人腳上，因被害人足部既無受傷情事，均不構成傷害行為）
    ，並未撞及被告己○○之詞，應較被告兼告訴人己○○之指訴為可採，堪信屬實
    。
(四)、綜上事證，本案尚未達於通常一般之人均不致有所懷疑，得確信其為真實之程度
    ，而有合理性懷疑之存在，本院無從形成有罪之確信。此外，復查無其他積極證
    據足資認定被告庚○○有公訴人起訴之過失傷害犯行，既不能證明被告犯罪，根
    據「罪證有疑，利於被告」之證據法則，依法應為無罪之諭知。
五、原審以不能證明被告庚○○犯罪而為其無罪之諭知，經核原判決並無違誤，檢察
    官循告訴人之請求僅以原審認事用法均有不當云云認證人丙○○改稱之詞為與被
    告串供、證人辛○○及戊○○為被告多年好友，所陳迴護被告，證人鍾明宏、丁○○所陳有疑義及未審酌車損程度等，提起上訴，以推測之詞指摘原判決不當，
    請求撤銷改判為無理由，應予駁回。
據上論斷，應依刑事訴訟法第三百六十八條，刑法第七十四條第一款，判決如主文。
本案經檢察官王安明到庭執行職務。
中    華    民    國    九十    年      十        月      三十一      日
                              臺灣高等法院刑事第七庭
                                  審判長法  官  吳  啟  民
                                        法  官林  瑞  斌
                                        法  官  施  俊  堯
右正本證明與原本無異。
不得上訴。
                                        書記官  顏  志  豪
中    華    民    國    九十    年      十        月      三十一      日
附錄：本判決論罪科刑法條全文
刑法第二百八十四條
因過失傷害人者，處六月以下有期徒刑、拘役或五百元以下罰金。致重傷者，處一年
以下有期徒刑、拘役或五百元下罰金。
從事業務之人，因業務上之過失傷害人者，處一年以下有期徒刑、拘役或一千元以下
罰金。致重傷者，處三年以下有期徒刑、拘役或二千元以下罰金。


司法院資訊處製作；財團法人民間司法改革基金會備份。
